【裁判字號】    97,家抗,79
【裁判日期】    971219
【裁判案由】    選定禁治產人監護人
【裁判全文】
臺灣臺北地方法院民事裁定            97年度家抗字第79號
抗  告  人  甲○○
相  對  人  乙○○
上列當事人間聲請選定禁治產人之監護人事件，抗告人對於民國
97 年5月19日本院97年度監字第96號裁定提起抗告，本院裁定如
下：
    主    文
原裁定廢棄。
相對人在原審之聲請駁回。
聲請及抗告費用由相對人負擔。
    理    由
一、相對人於原審聲請意旨略以：相對人為林阿秀之女，林阿秀
    前經本院以96年度禁字第187 號宣告為禁治產人，因林阿秀
    並無法定監護人，經相對人向本院聲請指定林阿秀之親屬會
    議成員，經本院以97年度家聲字第35號指定林昭龍、甲○○
    、乙○○、林億鋒、林億祥等5 人為林阿秀之親屬會議成員
    ，嗣經該親屬會議成員於民國97年4 月12日開會議決選定抗
    告人為林阿秀之監護人，爰依民法第1111條第2 項規定，聲
    請選定抗告人為禁治產人林阿秀之監護人等語。
二、原審以：禁治產人林阿秀並無法定監護人，經本院依相對人
    聲請以97年度家聲字第35號指定林昭龍、甲○○、乙○○、
    林億鋒、林億祥等5 人為林阿秀之親屬會議成員，嗣經該親
    屬會議成員於97年4 月12日開會決議選定抗告人為林阿秀之
    監護人，參酌該親屬會議結果之記錄，指定抗告人為禁治產
    人林阿秀之監護人。
三、抗告意旨略以：禁治產人林阿秀近年來均與相對人同住且其
    戶籍亦長年與相對人設於同戶（台北市中正區○○○路37號
    4 樓），於林阿秀經宣告禁治產後，在該戶籍內之相對人即
    為家長，依民法第1111條第1 項第4 款規定，相對人即為禁
    治產人林阿秀之法定監護人，自毋庸另行聲請法院選定監護
    人。又上開親屬會議雖於97年4 月12日開會，然召開通知係
    臨時以電話通知於臺北召開，抗告人居住臺中，無法臨時趕
    赴參加，與會人員未徵詢抗告人之意見，選定抗告人為禁治
    產人林阿秀之監護人，實為不妥。況抗告人居住臺中，禁治
    產人林阿秀居住臺北，要抗告人行使監護之責實有困難，且
    抗告人年近70歲，長年為高血壓所苦，健康狀況不佳，不適
    合擔任監護人。為此提起抗告，求為廢棄原裁定等語。
四、按「禁治產人之監護人，依左列順序定之：一、配偶。二、
    父母。三、與禁治產人同居之祖父母。四、家長。五、後死
    之父或母以遺囑指定之人。」、「不能依前項規定定其監護
    人時，由法院徵求親屬會議之意見選定之。」民法第1111條
    第1 、2 項定有明文。是不能依民法第1111條第1 項規定定
    禁治產人之監護人時，始由法院徵求親屬會議之意見選定之
    。倘禁治產人已有法定監護人時，應不得再聲請指定監護人
    。經查，本件相對人為禁治產人林阿秀之女，長久以來同住
    在一處（台北市中正區○○○路37號4 樓），相對人為該戶
    之戶長，林阿秀經宣告為禁治產人後，其無謀生能力，均由
    相對人扶養迄今等情，為相對人所是認（見原審97年8 月27
    日非訟事件筆錄，），並有戶籍謄本、林阿秀身心殘障手冊
    （上載聯絡人為相對人）在卷可稽。足認相對人與禁治產人
    林阿秀因係永久共同生活為目的而同居之親屬團體，故相對
    人與禁治產人林阿秀係家長與家屬關係（民法第1122條、第
    1123條規定參照），況禁治產人林阿秀係無配偶之人，其父
    母亦死亡，其於無前順序之法定監護人時，依上開民法第11
    10條第1 項第4 款，相對人應為禁治產人林阿秀之法定監護
    人，揆諸前揭說明，毋庸再向法院聲請指定禁治產人林阿秀
    之監護人。乃原審未察，竟指定抗告人為禁治產人林阿秀之
    監護人，自有未當。抗告意旨指摘原裁定不當，求予廢棄，
    為有理由。應由本院將原裁定廢棄，改為駁回相對人在原審
    之聲請。爰裁定如主文。
中    華    民    國    97    年    12    月    19    日
                  家事法庭審判長法  官 曾部倫
                                法  官 郭淑貞
                                法  官 李莉苓
以上正本係照原本作成。
本裁定除以適用法規顯有錯誤為理由，並經本院許可外，不得再
抗告。
如提起再抗告，應於收受送達後10日內向本院提出再抗告狀，應
同時表明再抗告理由，且繳納再抗告費新臺幣1,000元。
中    華    民    國    97    年    12    月    19    日
                                書記官  王子方


司法院資訊處製作；財團法人民間司法改革基金會備份。
